臺灣宜蘭地方法院刑事判決　　　　　　　 94年度訴字第186號
公　訴　人　臺灣宜蘭地方法院檢察署檢察官
被　　　告　甲○○
指定辯護人　本院公設辯護人乙○○
上列被告因強盜等案件，經檢察官提起公訴（94年度偵緝字第70
號、94年度偵字第236號），本院判決如下：
    主  文
甲○○意圖為自己不法之所有，以脅迫，至使不能抗拒，而使他
人交付其物，處有期徒刑陸年。扣案之玩具手槍壹把沒收之。
被訴恐嚇取財未遂部分無罪。
    事  實
一、甲○○意圖為自己不法之所有，於民國94年1月15日凌晨2時
    許，持不具殺傷力之玩具手槍1把，進入宜蘭縣宜蘭市○○
    路與鎮平路口中山橋橋墩旁，由丙○○以鐵架搭設於橋面下
    方橫梁上所形成開放式非屬建築物之棲身處所。先搖醒已入
    睡之丙○○，藉該處光線昏暗，視線不佳，故拉槍機，並將
    槍口朝向丙○○胸口，喝令不要動，其跑路需要錢，拿錢出
    來等語，使丙○○認甲○○所持為具有殺傷力之槍枝，甲○
    ○以此脅迫方式，至丙○○已達不能抗拒之程度，而使丙○
    ○將擺放於腰際間，內裝有新臺幣（下同）8,000餘元之腰
    包1只交付予甲○○。甲○○取得8,000餘元猶嫌不足，續持
    前揭玩具手槍，以同一強盜之犯意，命令丙○○另行籌措5,
    000元，並留下丙○○0000000000號行動電話後離去。迨同
    日上午8時57分，甲○○再度致電丙○○詢以錢是否備妥等
    語，丙○○隨即報警，並由警方與甲○○相約取款後，於同
    日下午1時30分許，在宜蘭縣宜蘭市南館市場2樓將受甲○○
    委託，欲前去取款不知情之洪文科逮捕，嗣又於94年3月17
    日下午7時30分許，在甲○○位於宜蘭縣員山鄉○○路47號
    前逮捕甲○○，並在宜蘭縣員山鄉○○路84之4號公墓旁草
    叢取出作案用玩具手槍1把。
二、案經宜蘭縣警察局宜蘭分局報告臺灣宜蘭地方法院檢察署檢
    察官偵查起訴。
    理  由
一、訊據被告甲○○矢口否認有何強盜之犯行，辯稱：被害人丙
    ○○棲身處所的高度一般人根本沒有辦法上去，事實上伊並
    未進入被害人之棲身處所，被害人當時並沒有入睡，伊是拿
    玩具槍由下方往上方朝被害人之棲身處所比劃，被害人見狀
    即將其腰包丟下來予伊，腰包內是4,000元，並非8,000餘元
    ，伊是恐嚇取財，並非強盜云云。惟經查：
（一）被害人即證人丙○○於本院審理時證稱：被告當天進入伊
      在中山橋下橋墩旁所搭之棲身處所，搖醒入睡的伊，被告
      在伊上方，槍朝下指著伊胸口，拉了槍機，叫伊拿錢出來
      ，伊遂將腰際上之腰包拿給被告等語（參見本院卷第89、
      90、92、95頁），於偵查中結證稱：被告爬上伊住的地方
      ，伊躺著，被告槍對著伊，說伊在跑路要錢，把伊包包拿
      去等語（參見94年度偵字第236號卷第47頁），核證人丙
      ○○於本院審理時證稱，係伊自動將腰包交予被告等語，
      係指被告使其交付財物；然其於偵查中證稱：被告係看到
      伊睡覺旁邊有腰包，就把腰包拿走等語（參見94年度偵字
      第236號第19頁），似指係由被告拿取其財物，兩者所有
      不同。然核證人丙○○於偵查中並未經訊問之檢察官特就
      係被告強取其腰包或證人丙○○自動交付其腰包之情節加
      以確認，證人丙○○所指「就把腰包拿走」實際意涵為何
      尚有不明，尚難遽然推論其是指由被告自己取走腰包之意
      思，故不能認被害人先後於偵審中之陳述，具有瑕疵或有
      矛盾之處，此外，證人丙○○對於遭強盜之各節所述大致
      相符，堪信為真實。
（二）被告辯稱，被害人棲身處之高度一般人根本沒有辦法上去
      乙節。然證人丙○○於本院審理時證稱：伊所搭之棲身處
      所距離堤防上方有1個人的高度，約1米半，伊平時進出伊
      所搭之棲身處所是伸手上去把梯子拉下來，若未使用梯子
      ，伊亦可以雙手扳住鐵架，雙腳蹬跳上去等語（參見本院
      卷第90、91、94頁）。復參之卷附被害人棲身處所之照片
      ，被害人將鐵架搭架於橋墩旁、橋面下方之橫樑上，下方
      即屬堤防（參見宜蘭縣警察局宜蘭分局警蘭刑字第094000
      00313號警詢卷第14頁上下2張）。再觀諸卷附另張照片所
      示被害人所擺置梯子之長度非長（參見同前卷第13頁上方
      ），可認被害人棲身處所距離堤防之高度，應足以使一般
      人以扳住鐵架，再雙腳蹬跳而上進入其內。倘若被告並未
      進入被害人之棲身處所，而係持玩具槍由下方往上方朝被
      害人之棲身處比劃，被告必須持槍復高舉其手，始得朝向
      被害人之棲身處所，如此一來，被告應無從目視被害人在
      棲身處所之動態，被害人亦應得在該處所內活動並進行防
      禦之舉動，則被告所為應難以對被害人產生意志上之壓制
      效果，被害人亦應不必將其所有之腰包丟下予被告，是被
      告所辯稱當時之景況，難以想像得以造成被害人交付財物
      之結果，實與常理未符，不足採信。
（三）再查，被害人於偵查中即證稱，被告取走之腰包內裝有現
      金8,000多元等語（參見94年度偵字第236號卷第19頁），
      復於本院審理時證稱，腰包內有8,000多元，因為伊當天
      去郵局領了5,000元，準備隔天要還別人，另外還有賣菜
      3,000多元，伊錢都放在一起，後來伊檢查發現錢都被拿
      走了等語（參見本院卷第91、92頁）。其先後2次所陳互
      核無歧異存在，且能詳細交待其遭取走之現金來源，衡之
      被害人並未居住於一般住宅或建築物內，僅以單一簡陋之
      空間棲身，其隨身攜帶財物並清楚知悉現有財產多寡，應
      屬合理，是被害人證稱共遭強盜8,000餘元，應可採信。
（四）職是，證人丙○○就被害過程之基本事實所述既大致相符
      ，亦不能認有何瑕疵或矛盾之處，已如前述。被告持玩具
      手槍忽而侵入被害人之棲身處所，搖醒已入睡之被害人，
      被害人當時意識應尚非完全清晰，難以應變防禦。且被告
      藉由該處光線昏暗，視線不佳，故拉槍機，並將槍口朝向
      被害人胸口，足以使被害人誤認被告所持係屬具有殺傷力
      之手槍，被害人當時必然極度之恐懼及震懾，堪認被告之
      脅迫方式，已至被害人不能抗拒之程度。
（五）綜上，被告前揭所辯均屬卸責之詞，不足採信。從而，本
      件事證明確，被告強盜之犯行，堪以認定。
二、核被告意圖為自己不法之所有，以脅迫，至使被害人不能抗
    拒，而使其交付財物之所為，係犯刑法第328條第1項之強盜
    罪。被告雖於夜間進入被害人以鐵架搭設於橋面下方橫梁上
    之棲身處所，雖該處所平日為被害人所居住，然被害人亦證
    稱，該處係屬開放空間等語（參見本院卷第90頁）。是難認
    有防閑之作用，應不能認屬建築物，應予敘明。爰審酌被告
    正值壯年，不思正途取得財物，強取財物之對象竟為平日居
    住於以鐵架搭設於橋面下方橫樑上簡陋棲身處所之被害人，
    該等被害人多屬社會較為邊緣、弱勢之社群，經濟狀況常僅
    屬勉持，被告覬覦該等被害人之財物，所強盜取得之金額8,
    000餘元，足以使被害人陷入經濟上之嚴重困頓，又被告持
    玩具槍趁被害人入睡之際而強盜，可以想見被害人當時必然
    極度恐懼及震懾，兼衡被告犯後猶飾詞否認犯行，態度不佳
    等一切情狀量處如主文所示之刑。扣案之玩具手槍1把，為
    被告所有，並供其犯本件強盜所用，應依刑法第38條第1項
    第2款宣告沒收。
三、公訴意旨略以：被告強盜被害人之8,000多元後，隨後又持
    玩具槍向被害人恐嚇稱，要其再準備5,000元，並留下被害
    人0000000000號行動電話，被害人因此心生畏懼。嗣於同日
    上午9時許，被告再度來電後，即向警方報案，迨同日上午
    11時許，在宜蘭縣宜蘭市南館市場2樓，於不知情之洪文科
    依被告指示前往取款時，為警查獲而未得逞，因而認被告另
    涉犯刑法第346條第3項、第1項恐嚇取財未遂罪云云。惟查
    ：被害人於本院審理時證稱：「（問：被告後來說還要叫你
    拿錢出來，是否相隔一段時間？）沒有，被告說錢不夠之後
    ，就叫我還要拿錢。」、「（問：當時手上是否還拿著槍？
    ）有，但已經沒有指著我了。」、「（問：為何會答應再給
    他錢？）因為我很害怕。」、「（是否可以反抗？）無法反
    抗，因為我還是躺著。」等語（參見本院卷第92、93頁），
    應可認被告係於強盜前揭8,000餘元後，隨即認被害人所交
    付之金額不足，並進而要求被害人交付5,000元，是足認被
    告應係基於同一不法所有之意圖下所為。又查，以被害人當
    時平躺在地，並遭被告持槍壓制之景況，應認被害人猶在被
    告實施脅迫行為，並至被害人不能抗拒之持續狀態下，並不
    因被告未將玩具槍朝向被害人，即認被害人之心理狀態已更
    異為未達不能抗拒之程度。故被告應無另行興起恐嚇取財犯
    意，並進而取財之情形。基上，被告持玩具槍要求被害人交
    付8,000餘元後，隨後要求再準備5,000元之部分，應與前階
    段有罪之強盜部分基於同一強盜之犯意，而屬同一強盜行為
    。至於被害人於翌日接獲被告來電後，隨即報警處理，被害
    人恐懼之心理狀態已然結束，當無另生強盜或恐嚇取財犯行
    之情形，是此部分應屬犯罪不能證明，應為無罪之諭知。
據上論斷，應依刑事訴訟法第299條第1項前段、第301條第1項，
刑法第328條第1項、第38條第1項第2款，判決如主文。
本案經檢察官陳嘉瑜到庭執行職務
中　　華　　民　　國　　94　　年　　11　　月　　22　　日
                  刑事第四庭  審判長法  官  林惠玲
                                    法  官  劉家祥
                                    法  官　郭淑珍
以上正本證明與原本無異
如不服本判決，應於判決送達後10日內，向本院提出上訴狀。（
需附繕本）
                                    書記官  林秀麗
中　　華　　民　　國　　94　　年　　11　　月　　22　　日
附錄法條：
刑法第328條第1項
意圖為自己或第三人不法之所有，以強暴、脅迫、藥劑、催眠術
或他法，至使不能抗拒，而取他人之物或使其交付者，為強盜罪
，處五年以上有期徒刑。
